【裁判字號】    99,聲再,312
【裁判日期】    990730
【裁判案由】    強盜
【裁判全文】
臺灣高等法院刑事裁定                 99年度聲再字第312號
再審聲請人
即受判決人  甲○○
上列聲請人即受判決人因強盜等案件，對於本院97年度上訴字第
1828號，中華民國97年6月26日判決（最高法院99年度台上字第4
119號，臺灣臺北地方法院96年度訴字第646號，臺灣臺北地方法
院檢察署95年度偵字第27581號），聲請再審，本院裁定如下：
    主  文
再審之聲請駁回。
    理  由
一、按因發見確實之新證據，足認受有罪判決之人應受無罪之判
    決者得聲請再審，固為刑事訴訟法第420條第1項第6款所明
    定。惟（一）所謂發見新證據，係指該證據當時已經存在，
    為法院及當事人所不及知，不及調查斟酌，至其後始行發見
    ，且就證據本身形式上觀察，固不以絕對不須經過調查程序
    為條件，但必須顯然可認為足以動搖原有罪確定判決，而為
    受判決人無罪、免訴、免刑或輕於原判決所認罪名之判決者
    為限。此受理聲請再審之最後事實審法院，應就聲請再審理
    由之所謂「新證據」，是否具備事實審判決前已經存在，為
    法院、當事人所不知，事後方行發見之「嶄新性」，及顯然
    可認足以動搖原有罪確定判決，應為無罪、免訴、免刑或輕
    於原判決罪名之「顯然性」二要件，加以審查，為判斷應否
    准予開始再審之準據（最高法院85年度台抗字第308號裁定
    參照）。（二）次按此所謂「確實之新證據」，係指其證據
    之本身在客觀上可認為真實，勿須經過調查，即足以動搖原
    判決，使受刑人得受有利之裁判者而言，若在客觀上就其之
    真實性為如何，尚欠明瞭，非經相當之調查，不能辨其真偽
    ，即與確實新證據之「確實」含義不符，自難據為聲請再審
    之理由（最高法院70年度台抗字第161號裁定參照）。（三
    ）又若判決前已經當事人提出或聲請調查之證據，經原法院
    捨棄不採者，即非該條款所謂發見之新證據，不得據為聲請
    再審之原因（最高法院77年度台抗字第55號裁定參照）。綜
    上所述，刑事訴訟法第420條第1項第6款所謂發見新證據，
    係指該證據當於事實審法院判決前已經存在，為法院及當事
    人所不知及調查斟酌，而於判決事後始經發見者而言，該證
    據之成立並非在判決確定之後始成立，且該證據必須毋須經
    調查程序，或經原法院不採者，並顯然可認為確實足以動搖
    原確定判決，而為受判決人有利之判決者為限。
二、本件聲請再審意旨如附件聲請狀所示。
三、經查：
（一）聲請人甲○○強盜張婷部分：係其於95年12月6日，意圖
      為自己不法之所有，先向張婷佯稱欲瞭解保險及投資理財
      問題，而與張婷相約於如本院確定判決附表甲編號一所示
      之時間、地點見面，欲與張婷當面洽談上開事宜，迨雙方
      見面後甲○○即乘機於張婷所點用之泰舒茶中，加入使人
      身體不適效用之不明藥劑，俟張婷飲用上揭飲料後，隨即
      發生頭昏、嘔吐、判斷力及記憶力欠佳等身體不適之狀況
      而不能抗拒，即取走張婷所有如本院確定判決附表甲編號
      一所得財物所示之物品，得手後逃逸，經檢察官以甲○○
      涉嫌刑法第328條第1項之強盜罪。
（二）臺灣臺北地方法院以聲請人罪證明確判決該部分「甲○○
      意圖為自己不法之所有，以藥劑至使不能抗拒，而取他人
      之物，處有期徒刑伍年貳月。」
（三）被告不服上訴本院後，本院確定判決以：「上揭事實一，
      業據告訴人張婷於警詢及原審偵審中指訴綦詳（見偵卷第
      21 至23頁、74至76頁、原審卷第141至151頁），並有佳
      音診所之病歷資料及處方箋（見原審卷第56頁），而觀諸
      上開告訴人張婷之指訴及其病歷資料，告訴人張婷確於上
      開時地，在飲用被告所交付之泰舒茶後，有發生頭暈、嘔
      吐等身體不適之情形而前往佳音診所就診，其所有之SONY
      牌筆記型電腦及數位相機各1台即遺失。而上開告訴人張
      婷所遺失之筆記型電腦及數位相機等物品，確經警於95年
      12月7日，在被告位於臺北縣新店市○○街60巷9號10樓之
      2之住處天花板內查獲等情，為被告所是認（見原審卷第
      18頁背面），並有照片5張及告訴人張婷所出具之贓物認
      領保管單等在卷為憑（見偵卷第55至57頁、第49頁），足
      認被告確於證人張婷所飲用之泰舒茶加入不明藥劑，至使
      告訴人發生頭昏、嘔吐、判斷力及記憶力欠佳等身體不適
      之狀況，使告訴人張婷喪失意思自由、失卻抵抗能力，而
      將告訴人張婷所有之上開筆記型電腦及數位相機各1台等
      財物取走，並將之藏放於其住處內之天花板內無訛。」，
      因而駁回聲請人之上訴，復經最高法院99年度台上字第
      4119號駁回上訴。
（四）茲聲請人以：被害人張婷曾經前往台大醫院檢查，尿液
      無藥物反應被害人張婷與佳音診所院長鍾國輝對談，鍾
      國輝認為不實，而係內耳不平衡聲請人與台大毒物科林
      先生對話，林先生稱檢測內容有出入聲請人與張婷及張
      婷之老闆對談，張婷否認聲請人強盜，張婷亦未提出告訴
      等等。查聲請人上開所謂新證據，僅係聲請人對原確定判
      決認定之事實有所爭執，並無法該當顯然可認足以動搖原
      有罪確定判決，應為無罪、免訴、免刑或輕於原判決罪名
      之「顯然性」要件。且此所謂「確實之新證據」，在客觀
      上就其之真實性為如何，尚欠明瞭，非經相當之調查，不
      能辨其真偽，即與確實新證據之「確實」含義不符，自難
      據為聲請再審之理由。綜上所陳，聲請人所述各節並無合
      於刑事訴訟法第420條第1項第6款所定之情形，自難認為
      有再審之理由，應予駁回。
據上論結，依刑事訴訟法第434條第1項裁定如主文。
中    華    民    國    99    年    7     月    30    日
                  刑事第一庭審判長法  官  葉騰瑞
                                  法  官  莊明彰
                                  法  官  王炳梁
以上正本證明與原本無異。
如不服本裁定，應於收受送達後五日內向本院提出抗告狀。
                                  書記官  陳佳伶
中    華    民    國    99    年    8     月    3     日

司法院資訊處製作；財團法人民間司法改革基金會備份。
